【裁判字號】    99,審訴,643
【裁判日期】    990909
【裁判案由】    妨害自由等
【裁判全文】
臺灣士林地方法院刑事判決             99年度審訴字第643號
公  訴  人  臺灣士林地方法院檢察署檢察官
被      告  乙○○
上列被告因妨害自由等案件，經檢察官提起公訴（99年度偵字第
9964號），被告於準備程序中就被訴事實為有罪陳述，本院合議
庭裁定由受命法官獨任改依簡式審判程序審理，並判決如下：
    主  文
乙○○共同傷害人之身體，處有期徒刑參月；又共同以非法方法
，剝奪人之行動自由，處有期徒刑柒月；又共同意圖為自己不法
之所有，以恐嚇使人將本人之物交付，處有期徒刑捌月。應執行
有期徒刑壹年肆月。
    事  實
一、乙○○得知友人楊麗勉支付新臺幣（下同）100 萬元予其前
    同居男友甲○○，作為分手費用，欲為其討回該筆金額，竟
    與姓名年籍均不詳之成年男子4 名基於意圖為自己不法所有
    恐嚇取財、普通傷害及剝奪人之行動自由之犯意聯絡，於民
    國98年7 月26日下午1 時許，該5人 共同駕乘懸掛車牌LU-3
    257 號之廂型車至臺北市○○區○○街97巷11號前，乙○○
    及另2 名男子至該址2 樓甲○○住處門口，由乙○○向甲○
    ○佯稱係民生派出所之員警，使甲○○不疑有他開門後，該
    3 人遂強押甲○○至上開車牌LU-3257 號廂型車內，在車上
    ，以布蓋住甲○○頭部，其中2 名男子徒手毆打甲○○胸部
    ，並以繩子及電線綑綁甲○○，嗣該車載至乙○○位於新竹
    縣新竹市○○路201 號之租屋處，該等男子共同徒手毆打甲
    ○○胸部、臉部，其中1 名男子並以電擊棒電擊甲○○之肚
    子，另1 名男子則以手刀打甲○○頸部6 下，乙○○指著楊
    麗勉與甲○○同居時所使用之家具，向甲○○稱「人家都已
    經跟你分手了，你還打電話給人家？」，其後，乙○○與該
    4 名男子便將甲○○強押回原車，在車上，乙○○又以拳頭
    毆打甲○○之左眼，並恫嚇甲○○稱：「坑已經挖好了，準
    備要叫你自己跳下去埋你」等語，且要求甲○○將分手費拿
    出來，因甲○○稱尚有58萬元放在其上揭住處內，乙○○便
    要求甲○○打電話叫其前妻朱月桂及兒子林健郎外出，並將
    甲○○載回乙○○上揭租屋處，由上揭其中4 名男子至甲○
    ○上揭住處取錢，然因警方據朱月桂之報案在附近巡邏而未
    果，而後乙○○又要求甲○○自行返家取錢，並恐嚇稱：「
    若沒有拿到錢，要炸掉你家」等語，於翌日（即27日）凌晨
    4 時15分許，乙○○等人駕車至臺北縣林口長庚醫院附近釋
    放甲○○，並要求甲○○返家取錢，甲○○始獲行動自由。
    嗣甲○○依乙○○之指示返家取現金58萬元，於同日上午5
    時許，在臺北市○○路三德飯店旁某處，交付該58萬元予乙
    ○○。甲○○並因而受有臉、頭皮及頸之挫傷、胸壁挫傷等
    普通傷害。
二、案經甲○○訴由臺灣士林地方法院檢察署檢察官偵查起訴。
    理  由
一、上開犯罪事實，業據被告乙○○於本院準備程序及審理中坦
    承不諱，核與證人即被害人甲○○於警詢、檢察官偵查中證
    述之情節相符，並為證人朱月桂、蔡瑞賢、楊麗勉分別於警
    詢、檢察官偵查中證述明確，且有馬偕紀念醫院台北院區出
    具被害人甲○○受傷之診斷證明書影本1 紙附卷可憑，本件
    事證明確，被告犯行洵堪認定，應依法論科。
二、按刑法第302 條第1 項之罪所稱之非法方法，包括強暴、脅
    迫或恐嚇等一切不法手段在內。因之，如以非法方法剝奪他
    人行動自由行為繼續中，再對被害人施加恐嚇，或以恐嚇之
    手段迫使被害人行無義務之事；則其恐嚇及使人行無義務之
    行為，仍屬於私行拘禁或以非法方法剝奪行動自由之部分行
    為，應僅論以刑法第302 條第1 項之罪，無另成立同法第30
    4 條罪及第305 條恐嚇罪之餘地，最高法院29年上字第2359
    號、第3757號、74年臺上字第3404號判例意旨可資參照。本
    件被告乙○○夥同4 名真實姓名年籍均不詳之成年男子於妨
    害自由行為繼續中，向被害人甲○○恐嚇稱加惡害於其生命
    等語，係在其等剝奪被害人甲○○行動自由之行為繼續中所
    為，應視為剝奪行動自由之部分行為，不另論刑法第305 條
    之恐嚇罪。又依被害人甲○○提出之上開診斷證明書及被害
    人甲○○之陳述以觀，被害人甲○○所受之普通傷害應係被
    告乙○○及4 名真實姓名年籍之成年男子於妨害自由之過程
    中，另行基於普通傷害之犯意所為，尚難認可為刑法第302
    條第1 項所稱之非法行為所涵蓋。是核被告乙○○所為，分
    別係犯刑法第277 條第1 項之普通傷害罪、同法第302 條第
    1 項之以非法方法剝奪人之行動自由罪及同法第346 條第1
    項恐嚇取財罪。被告乙○○與4 名姓名年籍不詳之成年男子
    就上開犯行，有犯意聯絡及行為分擔，均為共同正犯。又被
    告於多次毆打被害人甲○○身體之行為，係於相近之時間、
    地點密接為傷害之行為，且犯罪目的與侵害法益同一，應屬
    接續犯。再被告所犯上開3 罪，犯意個別，應分論併罰。爰
    審酌被告乙○○僅欲為其友人楊麗勉討回該筆分手費，即逕
    行夥同4 人傷害被害人甲○○之身體及以非法方法剝奪被害
    人甲○○之行動自由，其所採行之犯罪手段、所造成被害人
    身心傷害之程度非輕，惟其犯後已坦承犯行，態度尚稱良好
    ，及其犯罪之動機、目的、手段、智識程度、家庭狀況等一
    切情狀，分別量處如主文所示之刑，並定其應執行之刑，以
    示懲儆。
據上論斷，應依刑事訴訟法第273 條之1 第1 項、第299 條第1
項前段，刑法第28條、第277 條第1 項、第302 條第1 項、第34
6 條第1 項、第51條第5 款，刑法施行法第1 條之1 第1 項、第
2 項前段，判決如主文。
本案經檢察官吳昭瑩到庭執行職務。
中    華    民    國    99    年    9     月    9     日
                  刑事第一庭法  官  雷雯華
以上正本證明與原本無異。
如不服本判決，應於收受送達後10日內向本院提出上訴書狀，上
訴於本院管轄之第二審合議庭。
                            書記官  陳麗津
中    華    民    國    99    年    9     月    9     日
附錄本判決論罪科刑法條之依據:
刑法第277 條第1 項
傷害人之身體或健康者，處3 年以下有期徒刑、拘役或1 千元以
下罰金。
刑法第302 條第1 項
私行拘禁或以其他非法方法，剝奪人之行動自由者，處5 年以下
有期徒刑、拘役或3 百元以下罰金。
刑法第346 條第1 項
意圖為自己或第三人不法之所有，以恐嚇使人將本人或第三人之
物交付者，處6 月以上5 年以下有期徒刑，得併科1 千元以下罰
金。

司法院資訊處製作；財團法人民間司法改革基金會備份。
